臺灣臺中地方法院刑事判決             100年度訴字第3006號
公  訴  人  臺灣臺中地方法院檢察署檢察官
被      告  邱文銘
上列被告因毒品危害防制條例案件，經檢察官提起公訴（100 年
度毒偵字第2978號），被告於準備程序中就被訴事實為有罪之陳
述，經告知簡式審判程序之旨，受命法官於聽取當事人之意見後
，本院合議庭裁定由受命法官獨任進行簡式審判程序，判決如下
：
    主    文
邱文銘施用第一級毒品，累犯，處有期徒刑捌月。
    事    實
一、邱文銘前於民國89年間因施用毒品案件，經依法院裁定送觀
    察勒戒處分後，因無繼續施用傾向，於89年2 月17日釋放出
    所，並由臺灣臺中地方法院檢察署檢察官以89年度毒偵字第
    988 號為不起訴處分確定；又於92年間因施用毒品案件，經
    本院92年度毒聲字第1588號裁定送觀察勒戒處分，嗣因有繼
    續施用傾向，除經本院92年度毒聲字第2670號裁定施以強制
    戒治處分，嗣於93年1 月9 日因毒品危害防制條例修正，毋
    庸繼續執行強制戒治，刑責部分則經本院92年度訴字第2556
    號判決判處有期徒刑1 年確定。其於95年間因竊盜案件，經
    本院95年度豐簡上字第6 號判決判處有期徒刑2 年，於同年
    5 月15日因撤回上訴（上訴案號：臺灣高等法院臺中分院95
    年度上易字第537 號）確定（下稱第案）；同年因違反毒
    品危害防制條例案件，經本院95年度訴字第2143號判決判處
    有期徒刑9 月，上訴後，經臺灣高等法院臺中分院95年度上
    訴字第2275號駁回上訴確定（下稱第案）；同年再因違反
    毒品危害防制條例案件，經本院95年度易字第2832號判決判
    處有期徒刑7 月確定（下稱第案）。上開至案除第
    案不得減刑外，其餘、案經臺灣高等法院臺中分院96年
    度聲減字第1212號裁定分別減為有期徒刑4 月又15日、3 月
    又15日，並就上述第、案定應執行刑為有期徒刑2 年4
    月確定後，經與第案接續執行，於97年9 月19日縮短刑期
    假釋出監，於97年12月4 日期滿未經撤銷假釋，以已執行完
    畢論。
二、邱文銘不知悔改，竟基於施用第一級毒品海洛因之犯意，於
    100 年6 月13日晚間9 時許，在當時位於臺中市○○區○○
    路之租屋處，以針筒注射方式，施用第一級毒品海洛因1 次
    。嗣於100 年6 月14日下午1 時30分許，在臺中市○區○○
    路與建功路口，為警執行拘提而查獲，經於同年6 月15日10
    時58分許採集其尿液送檢後，結果呈嗎啡呈陽性反應，而查
    悉上情。
三、案經臺中市政府警察局東勢分局報告臺灣臺中地方法院檢察
    署檢察官偵查起訴。
    理    由
一、本件被告所犯係死刑、無期徒刑、最輕本刑為三年以上有期
    徒刑以外之罪，其於準備程序中就被訴事實為有罪之陳述，
    經告知簡式審判程序之旨，並聽取公訴人及被告之意見後，
    本院合議庭認為適宜而裁定由受命法官獨任進行簡式審判程
    序；又本件既經本院合議庭裁定由受命法官獨任行簡式審判
    程序，是其證據之調查，即不受刑事訴訟法第159 條第1 項
    、第161 條之2 、第161 條之3 、第163 條之1 及第164 條
    至第170 條規定之限制，合先敘明。
二、認定犯罪事實所憑之證據及理由：
    上開犯罪事實，業據被告於偵訊、本院準備程序及審理中坦
    白承認，並有臺中市政府警察局東勢分局偵查隊毒品案件被
    告通聯紀錄表、詮昕科技股份有限公司100 年7 月6 日出具
    之報告編號00000000號濫用藥物尿液檢驗報告各1 份，足認
    被告不利於己之自白與事實相符，應堪採信。又按毒品危害
    防制條例於92年7 月9 日修正公布，自93年1 月9 日施行，
    其中第20條、第23條將施用毒品之刑事處遇程序區分為「初
    犯」及「五年內再犯」與「五年後再犯」。其立法理由略謂
    ：「初犯」經觀察、勒戒或強制戒治後，應為不起訴處分；
    經觀察、勒戒或強制戒治執行完畢釋放後「五年內再犯」者
    ，因其再犯率甚高，原實施之觀察、勒戒及強制戒治已無法
    收其實效，應依法追訴。至於經觀察、勒戒或強制戒治執行
    完畢釋放後「五年後再犯」者，因前所實施之觀察、勒戒或
    強制戒治已足以遮斷其毒癮，為期鼓勵自新並協助斷除毒癮
    ，仍適用「初犯」規定，先經觀察、勒戒或強制戒治之程序
    。從而依修正後之規定，應僅限於「初犯」及「五年後再犯
    」此2 種情形始應先經觀察、勒戒或強制戒治程序。倘被告
    於5 年內已曾再犯並經依法追訴，顯見其再犯率甚高，觀察
    、勒戒或強制戒治已無法收其實效，則縱其第3次 以上再度
    施用毒品之時間係在初犯經觀察、勒戒或強制戒治執行完畢
    釋放五年以後，仍不符合「五年後再犯」之規定，即應依該
    條例第10條規定處罰（最高法院95年第7 次刑事庭會議決議
    、同院95年度臺非字第59號判決、95年度臺上字第1071號判
    決參照）。經查，被告曾於89年間因施用毒品案件，經依法
    院裁定送觀察勒戒處分後，因無繼續施用傾向，於89年2 月
    17日釋放出所，並由臺灣臺中地方法院檢察署檢察官以89年
    度毒偵字第988 號為不起訴處分確定，復於釋放後5 年內，
    於92年間因施用毒品案件，經本院92年度訴字第2556號判決
    判處有期徒刑1 年確定等情，此有臺灣高等法院被告前案紀
    錄表1 份在卷可稽。是被告於上開觀察勒戒執行完畢後，5
    年以內已再犯施用毒品犯行，並經依法追訴處罰後，復犯本
    件施用第一級毒品犯行之事證明確，堪予認定，揆諸前開說
    明，應依毒品危害防制條例第10條第1 項規定處罰之。
三、論罪科刑之理由：
  (一)按海洛因屬毒品危害防制條例第2 條第2 項第1 款所指之第
    一級毒品，不得非法持有、施用。核被告施用海洛因之行為
    ，係違反毒品危害防制條例第10條第1 項之施用第一級罪。
    其於施用前持有第一級毒品海洛因之低度行為，為施用行為
    之高度行為所吸收，不另論罪。
  (二)被告有如事實欄一所載受有期徒刑宣告之前科，於97年9 月
    19日縮短刑期假釋出監，並於97年12月4 日期滿未經撤銷假
    釋，以已執行完畢論等情形，有臺灣高等法院被告前案紀錄
    表1 份在卷足稽，其於受有期徒刑執行完畢後之5 年內，故
    意再犯本案有期徒刑以上之罪，為累犯，應依刑法第47條第
    1 項之規定，加重其刑。
  (三)爰審酌被告前因施用毒品犯行，經觀察、勒戒執行完畢後，
    仍故態復萌，再度施用毒品，無視毒品對健康之戕害及法律
    杜絕毒品之禁令；惟衡酌施用毒品係屬自戕行為，被告犯罪
    手段尚屬平和，亦未因而危害他人，所生損害尚非鉅大，惟
    考量被告犯後坦承犯行，及施用毒品者均有相當程度之成癮
    性及心理依賴，其犯罪心態與一般刑事犯罪之本質不同，應
    側重適當之醫學治療及心理矯治為宜無視於國家對於杜絕毒
    品犯罪之禁令等一切情狀，量處如主文所示之刑。
據上論斷，應依刑事訴訟法第273 條之1 第1 項、第299 條第1
項前段，毒品危害防制條例第10條第1 項，刑法第11條前段、第
47條第1 項，判決如主文。
本案經檢察官戚瑛瑛到庭執行職務。
中    華    民    國   100    年    12    月    21    日
                  刑事第十一庭  法  官  吳昀儒
以上正本證明與原本無異。
如不服本判決應於收受判決後10日內向本院提出上訴書狀，並應
敘述具體理由；其未敘述上訴理由者，應於上訴期間屆滿後20日
內向本院補提理由書（均須按他造當事人之人數附繕本）「切勿
逕送上級法院」。
                                書記官   陳靖騰
中    華    民    國   100    年    12    月    21    日
附錄本案論罪科刑之法條全文：
毒品危害防制條例第10條
施用第一級毒品者，處 6 月以上 5 年以下有期徒刑。
施用第二級毒品者，處3 年以下有期徒刑。